【裁判字號】    97,訴,1460
【裁判日期】    980506
【裁判案由】    誣告
【裁判全文】
臺灣高雄地方法院刑事判決              97年度訴字第1460號
公  訴  人  臺灣高雄地方法院檢察署檢察官
被      告  乙○○
            丙○○
            甲○○
上列被告等因誣告案件，經檢察官提起公訴（96年度偵字第
30909 號），本院判決如下：
    主  文
乙○○、丙○○、甲○○均無罪。
    理  由
一、公訴意旨略以：被告乙○○與黃蘭媚原係夫妻，因故於民國
    92年9 月10日離婚，被告丙○○、甲○○則分別係被告乙○○之胞弟、胞妹。緣被告乙○○因於88年間持槍殺害劉修廷
    乙案，於90年5 月7 日中午12時30分許，遭當時任職高雄縣
    政府警察局湖內分局員警告訴人戊○○、戴文恭（改名戴万
    荏，以下均稱戴文恭）等人持搜索票前往位於高雄縣湖內鄉
    ○○路○段40號「特強檀香木行」搜索，當場搜獲美國貝瑞
    塔廠製口徑0.25吋制式半自動手槍1 支、子彈16顆，後因鑑
    定發現該槍並非殺害劉修廷所用槍枝，且前次搜索上址並未
    完全加以清查，戊○○、戴文恭等人遂於90年10月4 日再度
    前往上址搜索，因而查獲COLT廠製口徑9mm 制式半自動手槍
    1 支。嗣該案經本署檢察官提起公訴，其中被告乙○○非法
    持有美國貝瑞塔廠製口徑0.25吋制式半自動手槍1 支部分業
    經最高法院於92年9 月25日以92年台上字5247號判決確定，
    另被告乙○○非法持有COLT廠製口徑9mm 制式半自動手槍1
    支殺害劉修廷部分現於臺灣高等法院高雄分院以96年重上更
    （三）字第78號審理中。詎被告乙○○為圖脫免刑責，竟與
    被告丙○○、甲○○共同基於意圖使告訴人戊○○、及戴文
    恭受刑事處分之犯意聯絡，共同委任代理人陳嘉銘律師撰寫
    自訴狀，於95年6 月16日向臺灣高雄地方法院提起自訴，以
    【黃蘭媚因與乙○○感情破裂，面臨離婚邊緣，於90年4 月
    1 日，與為詐領破案績效獎金之高雄縣警察局湖內分局員警
    戊○○、戴文恭，共同基於誣告乙○○、丙○○、甲○○共
    同持槍殺害劉修廷之犯意聯絡，推由黃蘭媚以秘密證人A1身
    分，向湖內分局值班員警誣告乙○○、丙○○、甲○○共同
    殺害劉修廷，並由戊○○、戴文恭與不知情員警楊廷祥製作
    秘密證人A1之第1 次、第2 次警詢筆錄，偽造被告乙○○、
    丙○○、甲○○共同持槍殺害劉修廷之證據，並共同基於栽
    贓誣陷被告乙○○之犯意聯絡，推由黃蘭媚向不詳姓名之人
    購買貝瑞塔廠製口徑0.25吋製式半自動手槍1 支、子彈16顆
    ，並於90年4 月底某日將上開槍、彈藏置於檀香木行2 樓房
    間門口牆壁上照明燈內，再由告訴人戊○○、及戴文恭於90
    年5 月3 日持票前往搜索查扣。後黃蘭媚又為謀奪被告乙○○之財產，且害怕乙○○出獄追查母親王黃怨被殺之事，告
    訴人戊○○、及戴文恭則為謀取破案績效獎金，三人再度串
    通栽槍陷害被告乙○○，由黃蘭媚在90年9 月下旬某日，將
    自不詳處所發現之殺害劉修廷所用COLT廠手槍、子彈17顆藏
    置於檀香木行2 、3 樓樓梯間舊磅秤內，並由告訴人戊○○
    、及戴文恭於90年10月4 日前往搜索查扣。渠等栽贓誣陷、
    捏造證據誣告他人行為，已違反槍砲彈藥刀械管制條例第17
    條栽贓誣陷罪嫌及刑法第169 條第1 項誣告罪嫌】為由，誣
    告告訴人戊○○、及戴文恭二人，嗣經本院以95年度自字第
    46號判決自訴不受理，被告乙○○三人復提起上訴，經臺灣
    高等法院高雄分院以96年度上訴字第273 號駁回上訴，被告
    乙○○三人不服再提起上訴，經最高法院以96年度台上字第
    2553號駁回上訴確定，因認被告乙○○、丙○○、甲○○涉
    嫌刑法第169 條第1 項之誣告罪嫌。
二、按犯罪事實應依證據認定之，無證據不得認定犯罪事實；不
    能證明被告犯罪者，應諭知無罪之判決，刑事訴訟法第154
    條第2 項、第301 條第1 項前段分別定有明文。再按刑法第
    169 條第1 項固規定：意圖他人受刑事或懲戒處分，向該管
    公務員誣告者，處7 年以下有期徒刑；惟按誣告者之成立，
    須以被誣告人，因虛偽之申告，而有受刑事或懲戒處分之危
    險為其要件（參照最高法院30年上字第2003號判例）。又誣
    告罪所稱之該公務員，係以有偵查犯罪或受理審判之職權為
    限，亦有司法院院字第51號解釋可資參照；又侵害國家法益
    之罪，其直接被害者為國家，個人並非因犯罪而同時被害者
    ，自不得提起自訴。如提起自訴，法院即應在程序上為不受
    理之判決，不得為實體上之判決。因之，法院對自訴侵害國
    家法益犯罪之案件，即無受理審判之職權，自非所稱之該管
    公務員，提起侵害國家法益犯罪之自訴案件之自訴人，縱屬
    虛偽申告，亦與誣告罪之犯罪構成要件不合，尚難論以誣告
    罪（最高法院77年度台上字第638 號判決要旨、93年度台上
    字第1990號判決要旨參照）。
三、公訴人認被告乙○○、丙○○、甲○○三人涉嫌刑法第169
    條第1 項之誣告罪嫌，無非以本院95年度自字第46號判決、
    臺灣高等法院高雄分院96年度上訴字第273 號、最高法院96
    年度台上字第2553號判決，及臺灣高等法院高雄分院96年重
    上更（三）字第78號歷審卷證為其論據。經查：本件被告乙○○、丙○○、甲○○三人於95年6 月16日向本院提起自訴
    狀及同年11月3 日刑事補充自訴理由狀，依被告乙○○、丙○○、甲○○自訴之事實以觀，係自訴戊○○、戴文恭與黃
    蘭媚間（另案告訴）共同涉犯刑法第169 條第1 項之誣告罪
    及槍砲彈藥刀械管制條例第7 條第4 項未經許可持有手槍罪
    、同條例第12條第4 項未經許可持有子彈罪，且三者間有牽
    連犯之裁判上一罪關係。然該自訴案件經本院以95年度自字
    第46號認：「犯槍砲彈藥刀械管制條例第7 條第4 項之罪，
    其法定刑為5 年以上有期徒刑，併科新台幣1,000 萬元以下
    罰金，較之同條例第12條第4 項之法定刑為5 年以下有期徒
    刑，併科新台幣300 萬元以下罰金以及刑法第169 條第1 項
    之法定刑為7 年以下有期徒刑等罪均較為重；且槍砲彈藥刀
    械管制條例第7 條第4 項之罪，係侵害國家社會法益之罪，
    自訴人縱因此受有損害，亦屬間接受害人，尚非直接受害人
    。本件自訴人乙○○、丙○○、甲○○自訴有關被告戊○○
    、戴万荏（即戴文恭）涉犯槍砲彈藥刀械管制條例第7 條第
    4 項未經許可持有手槍罪部分，係不得提起自訴之案件，且
    因被告戊○○、戴文恭同時涉犯槍砲彈藥刀械管制條例第12
    條第4 項之未經許可持有子彈罪及刑法第169 條之誣告罪，
    但由於槍砲彈藥刀械管制條例第7 條第4 項之法定刑重於上
    開其他二罪之法定刑，有犯罪事實之一部提起自訴者，他部
    為不得自訴部分為較重之罪之刑事訴訟法第319 條第2 項情
    形，全部不得提起自訴，本件應屬不得提起自訴之案件」，
    而依刑事訴訟法第334 條規定諭知不受理，並經臺灣高等法
    院高雄分院及最高法院亦維持相同見解而駁回之該案自訴人
    乙○○、丙○○、甲○○上訴確定在案等情，業經本院調卷
    核實無訛，並有該自訴狀、補充理由狀影本及本院95年自字
    第46號、臺灣高等法院高雄分院96年度上訴字第273 號、最
    高法院96年度台上字第2553號號判決各1 份在卷可稽。是依
    前開說明，不論被告乙○○、丙○○、甲○○上揭所提起之
    自訴是否虛偽申告，渠等所為均與誣告罪之犯罪構成要件不
    合，自無成立誣告罪可言，自應均為無罪之諭知。
四、被告乙○○經合法傳喚無正當理由不到庭，爰依刑事訴訟法
    第306規定，不待其陳述逕行判決。
據上論斷，應依刑事訴訟法第306 條、第301 條第1 項前段，判
決如主文。
本案經檢察官丁○○到庭執行職務。
中    華    民    國    98    年    5     月    6     日
                  刑事第十一庭  審判長法  官  黃三友
                                      法  官  何佩陵
                                      法  官  陳億芳
以上正本證明與原本無異。
如不服本判決應於收受送達後10日內向本院提出上訴書狀，並應
敘述具體理由；如未敘述上訴理由者，應於上訴期間屆滿後20日
內向本院補提理由書（均須按他造當事人之人數附繕本）「切勿
逕送上級法院」。
中    華    民    國    98    年    5     月    7     日
                                      書記官  林靜慧


司法院資訊處製作；財團法人民間司法改革基金會備份。
